【裁判字號】    99,秩抗,1
【裁判日期】    990527
【裁判案由】    秩序抗告
【裁判全文】
臺灣雲林地方法院刑事裁定               99年度秩抗字第1號
抗  告  人
即被移送人  甲○○
上列抗告人即被移送人因違反社會秩序維護法案件，不服本院虎
尾簡易庭99年度虎秩字第4 號中華民國99年4 月16日第一審裁定
（原移送機關案號：雲林縣警察局西螺分局99年4 月2 日雲警螺
偵字第0991000169號），提起抗告，本院普通庭為第二審裁定如
下：
    主  文
原裁定撤銷。
甲○○不罰。
    理  由
一、移送及原審認定事實均略以：抗告人即被移送人甲○○於民
    國99年2 月27日晚間9 時35分許，在雲林縣崙背鄉豐榮村豐
    榮橋旁之樹林內，無正當理由，攜帶類似真槍之玩具槍（含
    瓦斯槍1 支、瓷造子彈2 發、紅外線瞄準器1 具、瓦斯罐1
    罐），於樹林內隨機射擊斑鳩，而有危害他人安全之虞，因
    認抗告人違反社會秩序維護法第65條第3 款規定，處罰鍰新
    台幣（下同）5,000 元，瓦斯槍1 支、瓷造子彈2 發、紅外
    線瞄準器1 具、瓦斯罐1 罐均沒入。
二、抗告意旨略以：抗告人為具太魯閣血統之原住民，傳統上太
    魯閣族男性婚姻條件是獵首及具高超狩獵技巧，抗告人日前
    因一時興起，於大賣場購置被查扣之玩具槍及其配件，而於
    99年2 月27日晚間9 時35許，在雲林縣崙背鄉豐榮村豐榮橋
    旁之樹林內獵捕斑鳩，抗告人如有意危害社會安全，無需頭
    戴照明燈曝露自己行蹤；且社會秩序維護法係於80年6 月29
    日公布，現今社會已發展出各式漆彈場，出現玩具模型槍雜
    誌，甚至於夜市已有瓦斯槍射汽球遊戲，該法律已不合時宜
    ，爰請求撤銷原裁定，改諭知抗告人不罰等語。
三、按法院受理違反社會秩序法案件，除該法有規定者外，準用
    刑事訴訟法之規定，社會秩序維護法第92條定有明文。而抗
    告法院認為抗告有理由者，應以裁定將原裁定撤銷，於有必
    要時，並自為裁定，刑事訴訟法第413 條定有明文。又社會
    秩序維護法第65條第3 款所稱「無正當理由攜帶類似真槍之
    玩具槍，而有危害安全之虞者」，是否有危害安全之虞須視
    行為人之言詞舉動、時間、地點、身分等加以考量，而其攜
    帶於客觀上有以可致危害公共秩序、社會安寧之虞者，乃予
    處罰，此對照同法第63條第1 款：「無正當理由攜帶具有殺
    傷力之器械、化學製劑或其他危險物品者」即應受處罰之規
    定，可得自明，不可有類似真槍被查獲，即一概認為有危害
    安全之虞（司法院(81)廳刑一字第280 號法律座談會見解參
    照）。
四、經查：本件抗告人於99年2 月27日晚間9 時35分許，在雲林
    縣崙背鄉豐榮村豐榮橋旁之樹林內，攜帶瓦斯槍1 支、瓷造
    子彈2 發、紅外線瞄準器1 具、瓦斯罐1 罐，於樹林內射擊
    斑鳩之時為警查獲等情，有抗告人之警詢筆錄、扣押物品目
    錄表、蒐證照片附卷可資佐證，是抗告人所稱持有瓦斯槍之
    目的係為射擊斑鳩等語應屬真實。而觀諸抗告人攜帶瓦斯槍
    之時間，係於晚間9 時35分，地點位於鄉村樹林內，斯時該
    地點人煙稀少，抗告人至此地射擊斑鳩，並無危害他人安全
    之虞。更何況扣案之瓦斯槍並無殺傷力，於一般之大賣場或
    者玩具槍模型店均可合法買賣，於夜市中亦常見有瓦斯槍射
    汽球之遊戲，如僅以抗告人於夜間無正當理由攜帶瓦斯槍出
    入樹林內，即認有危害安全之虞，則市面上所流通之瓦斯槍
    是否均應查禁？於人聲鼎沸之夜市中設攤提供瓦斯槍遊戲者
    ，其所攜帶之瓦斯槍是否較本件抗告人對於社會安全造成更
    嚴重之威脅？據此，由抗告人攜帶瓦斯槍之時間、地點及目
    的觀之，並無危害公共秩序、社會安寧之虞，無從僅以其攜
    帶瓦斯槍1 支、瓷造子彈2 發、紅外線瞄準器1 具、瓦斯罐
    1 罐，遽認抗告人之行為有危害安全之虞。
五、綜上所述，本件抗告人雖攜帶類似真槍之玩具槍，然並無危
    害安全之虞，自不得逕依社會秩序維護法第65條第3 款之規
    定對之處罰。原審疏未斟酌於此，並據以裁罰抗告人5,000
    元，瓦斯槍1 支、瓷造子彈2 發、紅外線瞄準器1 具、瓦斯
    罐1 罐均沒入，容有未洽，是本件抗告人之抗告為有理由，
    自應由本院將原裁定撤銷，逕為不罰之諭知。
六、依社會秩序維護法第58條、第45條第2 項、第92條，刑事訴
    訟法第413 條，裁定如主文。
中    華    民    國    99    年    5     月    27    日
                  刑事第四庭  審判長法  官  吳福森
                                    法  官  王素珍
                                    法  官  吳錦佳
以上正本證明與原本無異。
本件裁定不得再抗告。
                                    書記官  謝璧卉
中    華    民    國    99    年    5     月    27    日

司法院資訊處製作；財團法人民間司法改革基金會備份。
